臺灣臺中地方法院刑事判決
110年度訴字第2201號
公  訴  人  臺灣臺中地方檢察署檢察官
被      告  陳偲琳



選任辯護人  江伊莉律師（法扶律師）
上列被告因詐欺案件，經檢察官提起公訴（110年度偵緝字第142
6號），本院判決如下：
    主  文
陳偲琳無罪。
    理  由
一、公訴意旨略以：緣鄭鴻璋於民國110年4月17日下午6時許，
    透過網際網路臉書(Facebook）之Marketplace商店發現「藍
    珀花開見佛」（下稱本案商品），遂以臉書Messenger向賣
    家「田張穎」聯繫，並因而加入通訊軟體LINE暱稱「Lily」
    之LINE ID：lili2250後，於同年月24日中午1時18分許，前
    往統一超商統崙門市以新臺幣（下同）3,500元取貨。詎鄭
    鴻璋於付款取貨後，發現所購買之貨品並非真品，且樣式亦
    不相同，遂聯繫「Lily」要求退貨並退款，然鄭鴻璋於同日
    14時許將上開貨品寄至臺中市○○區○○路00號「陳偲琳」，並
    由被告陳偲琳簽收後，「Lily」竟拒不退款，亦未有任何回
    應，鄭鴻璋至此始知受騙。因認被告涉犯刑法第339條之4第
    1項第3款以網際網路對公眾散布而犯詐欺取財罪嫌等語。
二、按犯罪事實應依證據認定之，無證據不得認定犯罪事實；不
    能證明被告犯罪者應諭知無罪之判決，刑事訴訟法第154條
    第2項、第301條第1項分別定有明文。次按認定犯罪事實所
    憑之證據，雖不以直接證據為限，間接證據亦包括在內；然
    而無論直接或間接證據，其為訴訟上之證明，須於通常一般
    之人均不致有所懷疑，而得確信其為真實之程度者，始得據
    為有罪之認定，倘其證明尚未達到此一程度，而有合理之懷
    疑存在時，即難遽採為不利被告之認定（最高法院76年台上
    字第4986號判例可資參照）。又按刑事訴訟法第161條第1項
    規定：檢察官就被告犯罪事實，應負舉證責任，並指出證明
    之方法。因此，檢察官對於起訴之犯罪事實，應負提出證據
    及說服之實質舉證責任。倘其所提出之證據，不足為被告有
    罪之積極證明，或其指出證明之方法，無從說服法院以形成
    被告有罪之心證，基於無罪推定之原則，自應為被告無罪判
    決之諭知（最高法院92年台上字第128號判例足資參照）。
三、公訴意旨認被告陳偲琳涉有上開罪嫌，係以被告之供述、證
    人即告訴人鄭鴻璋之證述、統一速達股份有限公司110年5月
    18日函暨所附0000-0000-0000號託運單、達裕國際運通股份
    有限公司110年7月13日110第00000000000號函暨所附與深圳
    市陽陽物流有限公司之合約書及出貨檔資料、告訴人與「田
    家穎」Messenger對話紀錄、告訴人與「Lily」LINE對話紀
    錄、高雄市政府警察局鳳山分局過埤派出所受理各類案件紀
    錄表、受理案件證明單為其主要論據。訊據被告堅詞否認本
    件犯行，辯稱：東西不是我賣的，我沒有跟詐騙集團合作，
    也不認識賣家「田家穎」，那天有人用我的名字送包裹給我
    ，我就收下來，可能是我的個人資料被盜用了，本案與我無
    關等語。經查：
  ㈠告訴人於前開時地，透過臉書向「田張穎」購買本案商品，
    於貨到付款後，發現並非真品且樣式不符，經賣家指示將本
    案商品寄至臺中市○○區○○路00號「陳偲琳」，並由被告簽收
    等情，業經告訴人於警詢中證述明確，並有統一速達股份有
    限公司110年5月18日函暨所附0000-0000-0000號託運單（偵
    卷第23至25頁）、統一超商股份有限公司電子郵件（偵卷第
    39頁）、告訴人退貨之寄件單及繳款證明影本各1份、告訴
    人與「田家穎」Messenger對話紀錄照片8張、告訴人與「Li
    ly」LINE名稱對話紀錄翻拍照片6張（偵卷第63至77頁）、
    內政部警政署反詐騙諮詢專線紀錄表、高雄市政府警察局鳳
    山分局過埤派出所受理各類案件紀錄表、受理案件證明單各
    1份（偵卷第61、79、81頁）附卷可稽；又本案商品確經被
    告簽收，為被告所自承，此部分事實固堪認定。惟被告所為
    是否構成以網際網路對公眾散布而犯詐欺取財犯行，仍待審
    究。
　㈡本案商品係中國深圳市陽陽物流有限公司自中國之賣家收件
    後，委託本國達裕國際運通股份有限公司跨境派送，並透過
    統一超商交貨便服務，以貨到付款方式，交貨於告訴人，貨
    款再循原途徑輾轉交付賣家之事實，有統一數網股份有限公
    司110年6月4日統網字第（110）111號函、達裕國際運通股
    份有限公司電子郵件、110年7月13日110第00000000000號函
    暨所附與深圳市陽陽物流有限公司之合約書及出貨檔資料、
    統一超商股份有限公司電子郵件（偵卷第27至39頁）存卷可
    查。經核上開事證，本案商品之賣家，顯然來自中國，難認
    與被告有何關聯，則被告是否參與本件詐欺取財犯行，自非
    無疑。
　㈢現今社會人與人間互動往來頻繁，一般民眾無論交友、購物
    、就醫、繳稅或向政府機關申辦事項，皆可能留下個人資料
    ，而個人資料因故流出遭冒用犯罪之案件亦層出不窮，被告
    曾請領身心障礙證明、戶籍謄本、診斷證明書、低收入戶證
    明書等文件（本院卷第39至45頁），可見其個人資料並非絕
    對私密，而相關單位資訊安全保護能力終究有限，難保不被
    有心之人非法取得。告訴人遭詐騙後，將本案商品以被告之
    名寄至被告臺中市○○區○○路00號住處，並由被告簽收等情，
    固經認定如前，然確不能排除被告係因個人資料為他人所悉
    ，而遭利用作為退貨之收件人，以隱匿不法者詐取財犯罪之
    行徑。參以收受郵件本為社會生活之平常，在姓名、地址均
    正確之情形下，被告自合法快遞業者收受本案商品，難認有
    何違常之處，不能因此遽為被告不利之認定。從而，公訴意
    旨所指，尚非可採，被告所辯其無詐欺取財犯行等語，應屬
    可信。
四、綜上所述，被告前揭所辯，尚非全然無據，公訴人認被告涉
    犯以網際網路對公眾散布而犯詐欺取財罪嫌，所提出之證據
    或指出之證明方法，於訴訟上之證明，顯未達於通常一般之
    人均不致有所懷疑，而得確信其為真實之程度。此外，本院
    在得依或應依職權調查證據之範圍內，復查無其他積極證據
    足資證明被告確有公訴人所指犯行，自屬不能證明其犯罪，
    揆諸前揭說明，應為被告無罪之諭知。
據上論斷，依刑事訴訟法第301條第1項，判決如主文。
本案經檢察官陳振義提起公訴，檢察官陳僑舫到庭執行職務。
中　　華　　民　　國　  111 　 年　　3　　月　　24　　日
                  刑事第九庭  審判長法  官  陳培維
                                    法  官  彭國能
　　　　　　　　　　　　　　　　　　法  官  鄭永彬
以上正本證明與原本無異。
如不服本判決應於收受判決後20日內向本院提出上訴書狀，並應
敘述具體理由；其未敘述上訴理由者，應於上訴期間屆滿後20日
內向本院補提理由書（均須按他造當事人之人數附繕本）「切勿
逕送上級法院」。
                                    書記官  林奕珍
中　　華　　民　　國　　111 　年　　3 　　月　　24　　日